臺灣臺北地方法院刑事判決
111年度訴字第26號
公  訴  人  臺灣臺北地方檢察署檢察官
被      告  黃琨閣


            蕭偉宸



            郭哠睿



            王家毅


上列被告因傷害等案件，經檢察官提起公訴（109年度偵字第225
76號），嗣被告於本院準備程序中就被訴事實為有罪之陳述，經
本院合議庭裁定由受命法官獨任進行簡式審判程序審理，判決如
下：
    主  文
黃琨閣共同犯意圖供行使之用而攜帶兇器在公共場所聚集三人以
上首謀及下手實施強暴罪，處有期徒刑陸月，如易科罰金，以新
臺幣壹仟元折算壹日。
蕭偉宸犯意圖供行使之用而攜帶兇器在公共場所聚集三人以上施
強暴在場助勢罪，處有期徒刑貳月，如易科罰金，以新臺幣壹仟
元折算壹日。
郭哠睿共同犯意圖供行使之用而攜帶兇器在公共場所聚集三人以
上下手實施強暴罪，處有期徒刑陸月，如易科罰金，以新臺幣壹
仟元折算壹日。
王家毅共同犯意圖供行使之用而攜帶兇器在公共場所聚集三人以
上下手實施強暴罪，處有期徒刑陸月，如易科罰金，以新臺幣壹
仟元折算壹日。
    事  實
一、黃琨閣與林緯凡相約於民國109年4月8日凌晨至臺北市○○區○
    ○街00號峨眉停車場旁商討債務，黃琨閣知悉該處為公共場
    所，倘於該處聚集三人以上而發生衝突，顯足以造成公眾或
    他人恐懼不安，且若帶同多名友人攜帶棍棒、刀械等兇器到
    場援助，勢將聚集三人以上與林緯凡發生肢體衝突，其竟仍
    基於意圖供行使之用而攜帶兇器，在公共場所聚集三人以上
    首謀實施強暴之犯意，邀約郭哠睿、蕭偉宸、王家毅、姓名
    年籍不詳綽號「阿廷」之成年友人一同前往，另由王家毅、
    郭哠睿邀約姓名年籍不詳之「小豪」及其他姓名年籍不詳之
    成年男子多人備妥棍棒、刀械等物，在桃園市桃園區藝文特
    區會合後，共約10人分乘4輛車於同日凌晨0時43分許，陸續
    抵達臺北市萬華區昆明街與西寧南路50巷口即峨眉停車場附
    近。林緯凡則將協商債務一事告知張信安及少年蘇○瑜（94
    年4月生，於本案行為時為未滿18歲之少年，完整姓名詳卷
    ），張信安通知王志強、少年蘇○瑜通知王則文，吳俊廷、
    吳宜勳及多名姓名年籍不詳之成年男子則各自前往現場。嗣
    於同日凌晨1時10分許，因張信安、王則文、吳俊廷及其他
    姓名年籍不詳之成年男子等人徒手或分持棍棒、膠條等物朝
    黃琨閣等人走去，郭競倫、王家毅及其他姓名年籍不詳之成
    年男子多人見狀即共同與黃琨閣基於意圖供行使之用而攜帶
    兇器，在公共場所聚集三人以上下手實施強暴(起訴書贅載「
    脅迫」，應予刪除更正)之犯意聯絡，分持棍棒、刀械等物
    或徒手追趕、攻擊林緯凡、吳宜勳、張信安、王則文及吳俊
    廷等人，致林緯凡受有刀傷（傷害部分未據告訴）、吳宜勳
    受有左手第3指開放性骨折、左手第2指撕裂傷、左手第4指
    遠端指骨創傷性截肢、左膝撕裂傷之傷害(黃琨閣、郭哠睿
    、王家毅就此所涉傷害部分，業經吳宜勳撤回告訴；至所涉
    重傷害罪嫌，則經檢察官不另為不起訴處分)；蕭偉宸則基
    於意圖供行使之用而攜帶兇器，在公共場所聚集三人以上施
    強暴在場助勢之犯意，在場助勢。嗣經警據報到場，並調閱
    監視器而循線查獲（林緯凡、張信安、王志強、王則文、吳
    俊廷、吳宜勳、張先利所涉妨害秩序罪嫌部分，經檢察官另
    為不起訴處分；蘇○瑜所涉妨害秩序部分另由少年法庭調查
    審理）。
二、案經吳宜勳訴由臺北市政府警察局萬華分局報告臺灣臺北地
    方檢察署檢察官偵查起訴。
    理  由
壹、程序部分：
　　本案被告黃琨閣、蕭偉宸、郭哠睿、王家毅所犯之罪，係死
    刑、無期徒刑、最輕本刑為3年以上有期徒刑以外之罪，且
    非高等法院管轄第一審案件，被告4人於本院準備程序中，
    先就被訴事實為有罪之陳述，經告知簡式審判程序之旨，並
    聽取檢察官及被告4人之意見後，本院合議庭裁定由受命法
    官獨任進行簡式審判程序，是本案之證據調查，依刑事訴訟
    法第273條之2規定，不受同法第159條第1項、第161條之2、
    第161條之3、第163條之1及第164條至第170條規定之限制，
    爰予敘明。
貳、實體部分：
一、認定犯罪事實所憑之證據及理由：
　　上揭犯罪事實，業據被告黃琨閣於偵訊及本院審理時，及蕭
    偉宸、郭哠睿、王家毅於本院審理時坦承不諱(見偵卷第386
    頁；本院111年度訴字第26號卷，下稱本院卷，該卷第192至
    193頁、第214頁)，核與告訴人即同案被告吳宜勳於警詢及
    偵訊時之供證(見偵卷第85至87頁、第359至362頁、第399至
    405頁)、同案被告林緯凡於警詢時之供述(見偵卷第78至81
    頁)、同案被告王則文於警詢及偵訊時之供證(見偵卷第96至
    97頁、第358至359頁)、同案被告張信安於警詢及偵訊時之
    供證(見偵卷第104至106頁、第360至362頁)、同案被告吳俊
    廷於警詢時之供述(見偵卷第112至114頁)、少年蘇○瑜於警
    詢及偵訊時之供證(見偵卷第138至141頁、第421至423頁)、
    同案被告張先利於警詢及偵訊時之供證(見偵卷第120至122
    頁、第441至443頁)，大致相符，並有國立臺灣大學醫學院
    附設醫院診斷證明書(見偵卷第395頁)、臺北市政府警察局
    萬華分局扣押筆錄、扣押物品目錄表(見偵卷第125至133頁)
    、監視器錄影截圖(見偵卷第21至27頁、第101頁、第109頁
    、第117頁、第143頁)、臺灣臺北地方檢察署檢察官勘驗筆
    錄及監視器錄影畫面擷取照片在卷可稽(見偵卷第323至332
    頁)，足認被告4人上開任意性自白核與事實相符而可採信。
    是以，本案事證明確，被告4人犯行皆堪認定，均應依法論
    科。
二、論罪科刑：
　㈠法律適用：
　  按「聚合犯」，即2人以上朝同一目標共同參與犯罪之實行
    者，如刑法分則之公然聚眾施強暴、脅迫罪、參與犯罪結社
    罪、輪姦罪等，因其本質上即屬共同正犯，故除法律依其首
    謀、下手實行或在場助勢等參與犯罪程度之不同，而異其刑
    罰之規定時，各參與不同程度犯罪行為者之間，不能適用刑
    法總則共犯之規定外，其餘均應引用刑法第28條共同正犯之
    規定(最高法院109年台上字第2708號判決意旨參照)。又刑
    法第150條第1項規定：「在公共場所或公眾得出入之場所聚
    集三人以上，施強暴脅迫者，在場助勢之人，處1年以下有
    期徒刑、拘役或10萬元以下罰金；首謀及下手實施者，處6
    月以上5年以下有期徒刑。」即係立法類型所謂之「聚合犯
    」，且法律已就其「首謀」、「下手實施」、「在場助勢」
    等參與犯罪程度之不同，而異其刑罰之規定，惟上開實務見
    解及刑法第150條第2項並無將該項加重條件排除在共同正犯
    之外之意，是以，刑法第150條第1項所規定之「首謀」、「
    下手實施」、「在場助勢」此3種態樣彼此間雖無成立共同
    正犯之餘地，惟如聚集三人以上在公共場所施強暴者，無論
    係「首謀」、「下手實施」或「在場助勢」之人何人攜帶兇
    器，均可能使整體產生之危險，因相互利用兇器之可能性增
    高，而本案被告蕭偉宸既知悉被告黃琨閣、郭哠睿、王家毅
    及其他姓名年籍不詳之成年男子等下手實施強暴者有攜帶兇
    器為本案犯行乙情，業據蕭偉宸於警詢時供述在卷(見偵卷
    第31至32頁)，自應認其已符刑法第150條第2項第1款加重妨
    害秩序之要件。
　㈡論罪：
　⒈核被告黃琨閣所為，係犯刑法第150條第2項第1款、第1項後
    段之意圖供行使之用而攜帶兇器在公共場所聚集三人以上首
    謀及下手實施強暴罪；被告郭哠睿、王家毅所為，均係犯 
    刑法第150條第2項第1款、第1項後段之意圖供行使之用而攜
    帶兇器在公共場所聚集三人以上下手實施強暴罪；被告蕭偉
    宸所為，係犯刑法第150條第2項第1款、第1項前段之意圖供
    行使之用而攜帶兇器在公共場所聚集三人以上施強暴在場助
    勢罪。
　⒉起訴書雖漏未記載被告黃琨閣涉犯意圖供行使之用而攜帶兇
    器在公共場所聚集三人以上下手實施強暴罪，然此部分事實
    已記載於起訴書犯罪事實欄，本院自應予以審理。
　㈢共犯之說明：
　　被告黃琨閣、郭哠睿、王家毅就上開意圖供行使之用而攜帶
    兇器在公共場所聚集三人以上下手實施強暴之犯行，與其他
    姓名年籍不詳之成年男子間，互有犯意聯絡與行為分擔，均
    應論以共同正犯。
　㈣罪數：
　　刑法第150條第1項之罪，係為保護社會整體秩序、安全之社
    會法益，縱行為人施強暴之客體有數人，惟侵害社會法益仍
    屬單一，僅成立單純一罪，故本案被告4人同時對數人施強
    暴，僅成立單純一罪。
　㈤本案不予加重其刑之說明：
　⒈檢察官於起訴書主張被告王家毅前因公共危險及恐嚇取財等
    案件，經法院定應執行有期徒刑7月，於107年8月14日易科
    罰金執行完畢之事實，業據檢察官提出刑案資料查註紀錄表
    附於偵查卷為證，並於本院審理時援引臺灣高等法院被告前
    案紀錄表之記載為憑(見本院卷第227至229頁)，復經本院提
    示上述前案紀錄表並告以要旨，被告王家毅對上開曾受徒刑
    執行完畢之記載並不爭執(見本院卷第215頁)，是其於上述
    執行完畢後5年內，故意再犯本案有期徒刑以上之罪，固為
    累犯，惟審酌被告王家毅前案所犯之罪，與本案所妨害秩序
    罪之罪質、犯罪型態均屬不同，依司法院釋字第775號解釋
    意旨，尚無從依刑法第47條第1項規定，就其所犯之罪加重
    其刑，以符罪刑相當原則。
　⒉按刑法第150條第2項規定：「犯前項之罪，而有下列情形之
    一者，得加重其刑至2分之1：一、意圖供行使之用而攜帶兇
    器或其他危險物品犯之。二、因而致生公眾或交通往來之危
    險。」乃係就犯罪類型變更之個別犯罪行為得裁量予以加重
    ，成為另一獨立之罪名（尚非概括性之規定，即非所有罪名
    均一體適用），屬於刑法分則加重之性質，惟依上述規定，
    係稱「得加重…」，而非「加重…」或「應加重…」，故法院
    對於行為人所犯刑法第150條第2項第1款、第1項之行為，是
    否加重其刑，即有裁量之權。衡以本案聚集時間為凌晨人車
    往來較不頻繁之際、聚集之人數固定、未持續增加而難以控
    制、衝突時間非長、所生危害亦未擴及無關旁人之傷亡等情
    ，且被告4人犯後均坦承犯行，顯見確有悔意，犯後態度尚
    佳，另被告4人業與告訴人達成和解並給付和解金，此有和
    解書附卷足憑(見本院卷第137至138頁)，復參酌全案情節及
    被告4人之行為對社會秩序所生危害之程度等情，認未加重
    前之法定刑應足以評價其等之犯行，尚無依刑法第150條第2
    項規定加重其刑之必要。
  ㈥爰以行為人之責任為基礎，審酌被告黃琨閣不思以理性方式
    解決紛爭，竟首謀而邀集被告郭哠睿、王家毅、蕭偉宸等人
    為前述犯行，造成公眾或他人之危害、恐懼不安，所為實屬
    不該。惟念被告4人犯後均坦承犯行，犯後態度尚佳，且被
    告黃琨閣、郭哠睿並無前科，此有臺灣高等法院被告前案紀
    錄表附卷可佐(見本院卷第219至220頁、第225頁)，其等素
    行尚可，兼衡被告4人業與告訴人達成和解並給付和解金，
    已如前述，復參酌被告4人之犯罪動機、犯罪情節、智識程
    度及生活狀況(見本院卷第215至216頁)、被告王家毅、蕭偉
    宸之素行等一切情狀，分別量處如主文第一至四項所示之刑
    ，並均諭知易科罰金之折算標準。
三、不予宣告沒收部分：
　㈠按刑法第38條第2項規定：「供犯罪所用、犯罪預備之物或犯
    罪所生之物，屬於犯罪行為人者，得沒收之。但有特別規定
    者，依其規定。」第3項規定：「前項之物屬於犯罪行為人
    以外之自然人、法人或非法人團體，而無正當理由提供或取
    得者，得沒收之。但有特別規定者，依其規定。」該條第3
    項規定之立法理由為：「為防止犯罪行為人藉由無償、或顯
    不相當等不正當方式，將得沒收之供犯罪所用、犯罪預備之
    物或犯罪所生之物移轉於犯罪行為人以外之自然人、法人或
    非法人團體等第三人所有，或於行為時由第三人以可非難之
    方式提供，脫免沒收之法律效果，將造成預防犯罪目的之落
    空，爰參諸德國刑法第74a條之精神，增訂第3項之規定，由
    法官依具體情形斟酌，即使沒收物屬於犯罪行為人以外之自
    然人、法人或非法人團體所有時，仍得以沒收之。」
　㈡查扣案之案發現場遺留球棒1支，並非違禁物，且非被告4人
    所有或供其等為本案犯行所用之物，業據其等於本院審理時
    供述在卷(見本院卷第211至214頁)，又無證據足認該球棒之
    所有人有刑法第38條第3項所示無正當理由取得或提供之情
    形，爰不宣告沒收。
四、不另為公訴不受理之諭知：
　㈠按倘係案件應為免訴或不受理諭知判決（含一部事實不另為
    免訴或不受理諭知之情形）時，因屬訴訟條件欠缺之程序判
    決，與被告已為之有罪陳述，並無衝突，且與犯罪事實之認
    定無關，而與簡式審判僅在放寬證據法則並簡化證據調查程
    序，並非免除法院認事用法職責，亦無扞格，更符合簡式審
    判程序為求訴訟經濟、減少被告訟累之立法意旨，此時法院
    既係於尊重當事人之程序參與權後，改行簡式審判程序，如
    檢察官於訴訟程序之進行中，未曾異議，而無公訴權受侵害
    之疑慮時，縱使法院並未撤銷原裁定，改行通常審判程序，
    以避免訴訟勞費，仍屬事實審法院程序轉換職權之適法行使
    ，不能指為違法(最高法院111年度台上字第1289號判決意旨
    參照)。
　㈡公訴意旨認被告黃琨閣、郭哠睿、王家毅就事實欄一所示告
    訴人受傷害部分，另涉犯刑法第277條第1項之傷害罪嫌等語
    。然按告訴乃論之罪，告訴人於第一審辯論終結前得撤回其
    告訴，刑事訴訟法第238條第1項定有明文，而傷害罪依刑法
    第287條前段規定，須告訴乃論。查告訴人業於111年10月7
    日具狀撤回傷害罪之告訴，有刑事撤回告訴狀在卷可稽(見
    本院卷第187頁)，依上開規定，原應諭知不受理之判決，惟
    公訴意旨認此部分若成立犯罪，與前揭論罪科刑之妨害秩序
    罪部分，有想像競合之裁判上一罪關係，既檢察官及上開被
    告3人均無爭議，為利訴訟經濟，爰不另為不受理之諭知。
據上論斷，應依刑事訴訟法第273條之1第1項、第299條第1項前
段，判決如主文。
本案經檢察官王貞元提起公訴，檢察官邱曉華到庭執行職務。
中　　華　　民　　國　　111 　年　　11　　月　　9 　　日
                  刑事第七庭  法　官　蘇宏杰
以上正本證明與原本無異。 
如不服本判決應於收受送達後20日內向本院提出上訴書狀，並應
敘述具體理由；其未敘述上訴理由者，應於上訴期間屆滿後20日
內向本院補提理由書（均須按他造當事人之人數附繕本）「切勿
逕送上級法院」。告訴人或被害人如對於本判決不服者，應具備
理由請求檢察官上訴，其上訴期間之計算係以檢察官收受判決正
本之日期為準。
                              書記官  徐鶯尹 
中　　華　　民　　國　　111 　年　　11　　月　　11　　日
附錄本案論罪科刑法條： 
中華民國刑法第150條
在公共場所或公眾得出入之場所聚集三人以上，施強暴脅迫者，
在場助勢之人，處1年以下有期徒刑、拘役或10萬元以下罰金；
首謀及下手實施者，處6月以上5年以下有期徒刑。
犯前項之罪，而有下列情形之一者，得加重其刑至2分之1：
一、意圖供行使之用而攜帶兇器或其他危險物品犯之。
二、因而致生公眾或交通往來之危險。